【裁判字號】    95,交聲,665
【裁判日期】    951012
【裁判案由】    聲明異議
【裁判全文】
臺灣臺南地方法院交通事件裁定         95年度交聲字第665號
原處分機關    交通部公路總局嘉義區監理所臺南監理站
異議人即受
處  分  人    甲○○
上列受處分人因違反道路交通管理處罰條例案件，對於交通部公
路總局嘉義區監理所台南監理站，民國95年6月15日所為之裁決
處分（處分案號：嘉監南字第裁74-ZFC032265號）聲明異議，本
院裁定如下：
    主  文
異議駁回。
    理  由
一、原處分意旨略以：異議人即受處分人甲○○（下稱異議人）
    於民國95年3月7日上午10時58分許，駕駛車牌號碼D2-8846
    號自用小客車，於行經國道3號高速公路南下94公里400公尺
    處時，未與前車保持行車安全距離。經內政部警政署國道公
    路警察局第六警察隊員警予以製單舉發，嗣原處分機關即交
    通部公路總局嘉義區監理所台南監理站，以異議人之違規事
    實明確，乃依道路交通管理處罰條例（下稱處罰條例）第33
    條第1項及第63條第1項第1款之規定，裁處異議人罰鍰新臺
    幣（下同）3000元，並記違規點數1點等語。
二、本件異議意旨略以：
  (一)舉發照片是由高速公路之路橋上，從行車後面，由上往下所
    拍攝之瞬間定點照片，僅憑此瞬間照片，根本無法判定前後
    二車的行車關係。
  (二)照片中可能是前車強行切入超車，必須要有20秒以上的錄影
    帶，才能釐清前後二車的行車關係。
  (三)舉發通知單上註明舉發照片上二橫線距離相隔10公尺，外行
    人一看二車實距根本不到20公尺，然舉發照片上卻判定不足
    40公尺，如此單純之照片畫面都無法正確判定二車之距離，
    如何判定本件不是前車強行切入之情形。
  (四)依前後二車的馬力判斷，前車的馬力較大，顯係前車強行切
    入異議人之車輛前。
  (五)餘如附件異議狀所載。
三、按汽車駕駛人行駛於高速公路而不遵管制之規定者，處3,00
    0元以上6,000元以下罰鍰；次按汽車駕駛人有違反本條例第
    33條情形者，除依原條款處罰鍰外，並予記違規點數一點。
    處罰條例第33條第1項、第63條第1項第1款，分別定有明文
    。復按汽車行駛高速公路，前後兩車間之行車安全距離，在
    正常天候狀況下，依裁處時之高速公路交通管制規則 (現已
    修正為高速公路及快速公路交通管制規則)第6條第1項之表
    列規定，小型車前後兩車間之行車安全距離，以行車每小時
    速率之公里數值除以2單位為公尺，如遇濃霧、濃煙、強風
    、大雨、夜間行車或其他特殊狀況時，其安全距離應酌量增
    加，高速公路交通管制規則第6條第1項、第2項規定甚明。
四、本院審酌：
  (一)本件異議人於上揭時間駕駛車牌號碼D2-8846 號自用小客車
    ，於行經國道3號高速公路南下94公里400公尺處，因未與前
    車保持行車安全距離 (車速為每小時114公里，行車安全距
    離為57公尺)，經內政部警政署國道公路警察局第六警察隊
    員警予以製單舉發，並經原處分機關，以異議人之違規事實
    明確，乃依處罰條例第33條第1項、第2項及第63條第1項第1
    款之規定，裁處異議人罰鍰新臺幣（下同）3000元，並記違
    規點數1點等事實，有內政部警政署國道公路警察局公警
    局交字第ZF C032265號舉發違反道路交通管理事件通知單、
    錄影光碟及列印擷取影像、原處分機關嘉監南字第裁74
    -ZFC032265號違反道路交通管理事件裁決書等件可佐。復經
    異議人於本院調查程序中陳述明確可憑，此部分事實當可認
    定。
  (二)經查：
  (1)依據內政部警政署國道公路警察局第六警察隊，檢送被告違
    規之錄影光碟顯示，於95年3月7日上午10時57分48秒時，異
    議人未保持安全車距之前車出現鏡頭畫面 (以下簡稱前車)
    ，該車即行駛於南下中線車道，並無異議人所稱超車變換車
    道之情形。其後異議人所駕車輛亦出現畫面 (此時畫面亦顯
    示為57分48秒)，待57分49秒時，前車駛入橫向白色虛線內
    ，57分50秒時異議人所駕車輛亦駛入該橫向白色虛線內。以
    異議人車速每小時114公里計算，其每秒之行駛速度為31.66
    公尺 (即114公里/每秒乘1000公尺除60分/60秒等於31.66公
    尺)自48秒至50秒間，異議人已行駛了約63.32公尺 (即31.6
    6公尺/每秒乘2秒等於63.32公尺)，縱認前車係超車插入異
    議人行使之車道前，63.32公尺之行駛距離，已足以讓異議
    人有足夠之反應時間煞車，以拉長與前車之安全距離。
  (2)另參酌異議人所駕車輛自57分50秒至57分55秒間，行進約15
    8.3公尺 (即31.66公尺/每秒乘5秒等於158.3公尺)之距離，
    均緊接前車行駛，此可由前揭光碟擷取之畫面5、6、7、8、
    9等畫面可知，足認異議人於此段距離內均未採取煞車，以
    拉長安全距離之行為，此部分路段雖無白色橫向虛線可以證
    明異議人所駕之車輛與前車仍未保持57公尺以上之安全距離
    ，然仍可由前揭二車之車距與其它行駛在旁車輛車距間之比
    較可以得知。
  (3)經本院詢問異議人：「所謂必須要有20秒以上的錄影帶才能
    釐清前後二車的行車關係之根據何在？」時，異議人僅答稱
    ：因為太短的時間，無法釐清二車的行車關係，並未提出學
    理上之依據。然依一般人於行車時突遭狀況之「反應時間」
    ( 即預見狀況至踩煞車之時間)約為0.8秒；「制動時間」 (
    即踩煞車至煞痕起點之時間)約為0.2~0.5秒，二者間不過1
    秒餘之時間 (參警政署交通事故處理種子教官班教官張漢威
    先生所著之車輛肇事鑑定之研究一書P3-4)，依此異議人所
    稱，必須有20秒以上之錄影時間才能釐清前後二車的行車關
    係乙節，顯然與駕駛人於道路上駕車行駛，必須於轉瞬間處
    理各種交通狀況之情形不符。
  (4)依異議人所述，如係前車「超車」 (即前車原在異議人所駕
    車輛之後方，因加速行駛，超越異議人所駕之車速)進入異
    議人行車之車道，則前車之車速應較異議人所駕車輛之車速
    為快，且前車進入異議人行車之車道後，仍應會保持一小段
    時間之加速，以避免後車追撞，因此進入異議人之車道後，
    至少會有一短暫時間因前車之加速，而拉長換道後與後車之
    距離，如異議人此時及時踩煞車更可轉瞬間快速拉長二車之
    車距，然依錄影光碟擷取畫面1~9所示畫面異議人所駕車輛
    非但無煞車之情形，反而緊追前車行駛，實難認為異議人有
    因前車突然切入其行駛之車道而造成舉發照片顯示一時安全
    距離不足之情形。
  (5)本件依舉發照片顯示異議人所駕車輛與前車之車距確實如異
    議人所述，不足20公尺，舉發照片下方空白處雖記載不足40
    公尺，然該不足40公尺之記載，實不足為舉發有何錯誤或車
    距判定有誤之情形，蓋該距離係以前車車頭起算至異議人所
    駕車輛之車頭為止，不足40公尺，均在應保持安全車距之57
    公尺以內，因此該記載實不足為本件舉發有何違誤之情形。
  (6)異議人所駕之車輛為1997年10月份出廠，廠牌為國瑞(TOYO-
    TA TERCEL)之自用小客車，該車排汽量為1497cc，最大馬力
    (歐制淨值)為ps/rpm 90/5,400，即於引擎於每分鐘5400轉
    時可達到90匹德制馬力，縱然該車已近9年車齡，然以10年
    前國內之造車水準，如車輛按時維修，車速仍可輕易達到每
    小時百公里以上，而公路上行車係以駕駛人踩踏油門之力量
    及車輛之機械狀況決定車速，而非以車輛馬力數目多少決定
    車速，縱使致愚之人亦知，故異議人辯稱前車之馬力遠較其
    所駕車輛為大，所以應是前車超車切入其車道云云，顯不足
    採。
  (7)依前揭證據顯示，足認本件交通違規，確係異議人行駛於高
    速公路未保持安全距離之管制規定，違規事實甚明，異議人
    上開所辯，尚不足採。
  (三)異議人前述違規事實，係違反處罰條例第33條第1項之規定
    ，已如前述。揆諸上開說明，原處分機關據此引用前開法條
    第33第1項、第63條第1項第1款之規定，裁處異議人罰鍰300
    0元，並予記違規點數一點於法尚無違誤，惟其裁決書之舉
    發違規事實欄項內僅記載「不依規定保持行車安全距離」卻
    漏未記載「汽車行駛於高速公路，而不遵管制之規定」，容
    有未洽，然此亦難認為本件裁決有違法或不當。
  (四)綜上所述，異議人於前述時、地，駕駛自用小客車行駛於高
    速公路，未遵保持行車安全距離之管制規定既可認定，足認
    異議人異議內容，並無理由，應予駁回。
五、據上論斷，應依道路交通案件處理辦法第19條，裁定如主文
    。
中    華    民    國    95    年    10    月    12    日
                    交通法庭  法  官   蔡直青
以上正本證明與原本無異。
如不服本裁定，應於收受送達後5日內向本院提出抗告狀（應附
繕本）。
                              書記官   劉鴻瑛
中    華    民    國    95    年    10    月    13    日


司法院資訊處製作；財團法人民間司法改革基金會備份。
